臺灣南投地方法院民事裁定  
111年度監宣字第9號
聲  請  人  陳孟蘭  


相  對  人  陳張柿  

關  係  人  陳江和  
            陳水樹  
            陳壯季  
            陳秀芳  
上列聲請人聲請監護宣告事件，本院裁定如下：
    主  文
一、宣告陳張柿（女，民國○○年○月○○○日生，身分證統一編號：
    Ｚ○○○○○○○○○號）為受監護宣告之人。
二、選定陳孟蘭（女，民國○○○年○月○○○日生，身分證統一編號
    ：Ｚ○○○○○○○○○號）為受監護宣告之人陳張柿之監護人。
三、指定陳江和（男，民國○○○年○月○○日生，身分證統一編號：
    Ｚ○○○○○○○○○號）為會同開具受監護宣告之人陳張柿財產清冊
    之人。
四、聲請程序費用由受監護宣告之人陳張柿負擔。 
    理  由
一、聲請意旨略以：聲請人係相對人之女，相對人自民國110年6
    月2日起因中風，右肢偏癱、吞嚥困難，雖有送醫診治，至
    今仍不見起色，近日已達不能為意思表示或受意思表示或不
    能辨識其意思表示之效果，爰依民法第14條第1項、第1110
    條、第1111條、家事事件法第164條規定，請求裁定相對人
    為受監護宣告之人，選定聲請人為相對人之監護人，指定關
    係人即相對人之子陳江和為會同開具財產清冊之人等語。
二、對於因精神障礙或其他心智缺陷，致不能為意思表示或受意
    思表示，或不能辨識其意思表示之效果者，法院得因本人、
    配偶、四親等內之親屬、最近一年有同居事實之其他親屬、
    檢察官、主管機關或社會福利機構之聲請，為監護之宣告，
    民法第14條第1項定有明文。又受監護宣告之人應置監護人
    。法院為監護之宣告時，應依職權就配偶、四親等內之親屬
    、最近一年有同居事實之其他親屬、主管機關、社會福利機
    構或其他適當之人選定一人或數人為監護人，並同時指定會
    同開具財產清冊之人。法院為前項選定及指定前，得命主管
    機關或社會福利機構進行訪視，提出調查報告及建議。監護
    之聲請人或利害關係人亦得提出相關資料或證據，供法院斟
    酌。法院選定監護人時，應依受監護宣告之人之最佳利益，
    優先考量受監護宣告之人之意見，審酌一切情狀，並注意下
    列事項：㈠受監護宣告之人之身心狀態與生活及財產狀況。㈡
    受監護宣告之人與其配偶、子女或其他共同生活之人間之情
    感狀況。㈢監護人之職業、經歷、意見及其與受監護宣告之
    人之利害關係。㈣法人為監護人時，其事業之種類與內容，
    法人及其代表人與受監護宣告之人之利害關係。同法第1110
    條、第1111條、第1111條之1亦分別定有明文。
三、經查，聲請人主張之上開事實，業據其提出親屬系統表、相
    對人之身心障礙證明、戶籍謄本、中山醫學大學附設醫院診
    斷證明書、戶役政資訊網站查詢-個人戶籍資料等件為佐，
    且經本院在鑑定人即竹山秀傳醫療社團法人竹山秀傳醫院醫
    師劉彥良前審驗相對人之精神狀況，相對人對法官之問題雖
    有回應，然回應內容均無法辨識，就法官指示之動作也無法
    配合等情，有本院111年3月4日訊問筆錄附卷可參；而鑑定
    意見亦認為：「陳張柿女士，意識較嗜睡，昏迷指數E3M5V2
    共計10分（清醒患者15分，昏迷患者最嚴重為3分）。對他
    人言語理解力受損，無法配合他人言語命令做出動作例如張
    眼、眼睛看上/下側，伸舌頭，動左手...等。同時表達能力
    也受損，對他人提問僅能重覆說著音似『後阿後阿』或『唉呦
    唉呦』的詞。對肢體動作似乎稍可理解，重複多次後偶爾會
    跟著一起做簡單的舉手動作，但無法確定是偶然或是理解意
    思而行動。偶可注視人，但難以用眨眼或請病人往某側看代
    表是/不是來進行溝通。四肢皆較無力，但右側較左側更明
    顯，右側肢體肌力約0-1分，左側約4分（滿分5分），且右
    側肢體有僵硬攣縮的情形，不能站立或行走。無法吞嚥，使
    用鼻胃管餵食。長時間臥床，大小便失禁，生活無法自理，
    需仰賴他人24小時長期照護...綜合以上陳述，陳張柿女士
    過去之生活史、疾病史及相關身體檢查。本院認為其是中風
    後腦部逐漸退化的患者，無法與人語言溝通及遵循他人指示
    、生活須完全仰賴他人24小時協助，認知思考功能嚴重退化
    ，對外界事務的知覺理會及判斷能力明顯缺損。故符合不能
    為意思表示或受意思表示，或不能辨識其意思表示的效果者
    」等語，此有該院111年3月9日111竹秀管字第1110247號函
    附監護宣告鑑定報告書在卷為憑，堪認相對人因精神障礙或
    其他心智缺陷，致不能為意思表示或受意思表示，亦不能辨
    識其意思表示之效果。從而，本件聲請為有理由，應予准許
    ，爰宣告相對人為受監護宣告之人。
四、本件相對人既經監護宣告，參照前揭規定，自應為其選定監
    護人及指定會同開具財產清冊之人。關於選定監護人部分，
    查聲請人為相對人之女，與相對人同住，且具擔任監護人一
    職之意願，相對人之父陳水樹、子女陳壯季、陳江和、陳秀
    芳均同意由聲請人為監護人；另就指定會同開具財產清冊之
    人部分，聲請人請求指定相對人之子陳江和為會同開具財產
    清冊之人，已獲陳江和同意，相對人之之父陳水樹、子女陳
    壯季、陳秀芳亦同意由陳江和為會同開具財產清冊之人等情
    ，有同意書2紙在卷為憑。本院審酌聲請人、陳江和與相對
    人誼屬至親，由其等分別擔任相對人之監護人、會同開具財
    產清冊之人，應符合相對人之最佳利益，爰裁定如主文第2
    、3項所示。
五、依民法第1113條準用同法第1099條、第1099條之1之規定，
    於監護開始時，監護人即聲請人陳孟蘭對於受監護宣告之人
    陳張柿之財產，應會同陳江和於2個月內開具財產清冊，並
    陳報法院，於開具完成並陳報法院前，監護人對於受監護宣
    告之人之財產，僅得為管理上必要之行為，併此敘明。
六、依家事事件法第164條第2項，裁定如主文。
中　　華　　民　　國　　111 　年　　3 　　月　　28　　日
                   家事法庭     法  官  丁婉容  
以上為正本係照原本作成。　　　　　　　　　 
如對本裁定抗告，須於裁定送達後10日之不變期間內，向本院提
出抗告狀（須附繕本）。 
中　　華　　民　　國　　111 　年　　3 　　月　　28　　日
                                書記官  詹書瑋